【裁判字號】    89,易,1159
【裁判日期】    900228
【裁判案由】    就業服務法
【裁判全文】
臺灣臺北地方法院刑事判決                        八十九年度易字第一一五九號
    公  訴  人  臺灣臺北地方法院檢察署檢察官
    被      告  戊○○
                丙○○
                丁○○
    右  一  人
    選任辯護人  顏文正律師
右列被告等因違反就業服務法案件，經檢察官聲請簡易判決處刑（八十八年度偵字第
六九三號），本院認不宜以簡易判決處刑並適用通常程序審判，判決如左：
    主      文
戊○○、丙○○、丁○○均無罪。
    理      由
一、公訴意旨略以：被告戊○○、丙○○、丁○○，與被告乙○○、甲○○（後二人
    另行審理），明知雇主不得聘僱或留用許可失效之外國人，竟由戊○○、丙○○
    、甲○○、丁○○分別於民國（下同）八十七年（起訴書誤為八十八年）一月、
    三月、六月間，由乙○○媒介，雇用許可失效之菲律賓籍女性ＳＡＭＰＩＬＯ
    ＪＡＮＥＴＨ一人，先後在戊○○、丙○○、丁○○、甲○○之租住處，從事清
    潔打掃工作，每次交付乙○○新台幣（下同）七百五十元至壹仟元不等之費用，
    乙○○則自其中取二百元予ＳＡＭＰＩＬＯ  ＪＡＮＥＴＨ充工作之酬勞，迄八
    十七年十一月八日下午三時許，在台北市○○○路、民族東路口查獲ＳＡＭＰＩ
    ＬＯ  ＪＡＮＥＴＨ，並據ＳＡＭＰＩＬＯ  ＪＡＮＥＴＨ之指述，始查知上情
    ，因認被告戊○○、丙○○、丁○○違反就業服務法第五十三條第一款規定，觸
    犯同法第五十八條第一項前段之罪嫌。
二、按犯罪事實應依證據認定之，無證據不得推定其犯罪事實。又不能證明被告犯罪
    者，應諭知無罪之判決，刑事訴訟法第一百五十四條、第三百零一條第一項分別
    定有明文。又事實之認定，應憑證據，如未能發現相當證據，或證據不足以證明
    ，自不能以推測或擬制之方法，為裁判基礎（最高法院四十年台上字第八六號判
    例參照）。另按認定犯罪事實，所憑之證據，雖不以直接證據為限，間接證據亦
    包括在內，然無論直接或間接證據，其為訴訟上之證明，須於通常一般之人均不
    致於有所懷疑，而得確信其為真實之程度者，始得據之為有罪之認定，倘其證明
    尚未達到此一程度，而有合理性懷疑之存在時，即無從為有罪之認定，此亦有最
    高法院七十六年台上字第四九八六號判例可資參照。另按稱僱傭者，謂當事人約
    定，一方於一定或不定之期限內為他方服勞務，他方給付報酬之契約，民法第四
    百八十二條定有明文；而就業服務法第五十三條第一款就聘僱未經許可之外國人
    為處罰之行為，須行為人明知所聘僱之人為外國人，且有與該外國人約定由該外
    國人服勞務，由行為人給付報酬之行為，始加以處罰，如行為人與外國人未有聘
    僱之合意，應認行為人欠缺犯罪之故意。
三、本件公訴意旨認被告戊○○、丙○○、丁○○三人涉違反就業服務法之罪嫌，係
    以外國籍人ＳＡＭＰＩＬＯ  ＪＡＮＥＴＨ在警訊中之供述為主要論據。訊據被
    告戊○○、丙○○、丁○○均堅決否認有聲請意旨所指之違反就業服務法犯行，
    被告戊○○、丙○○、丁○○均辯稱：渠等係僱用乙○○為渠等從事清潔打掃工
    作，不認識該外國籍人ＳＡＭＰＩＬＯ  ＪＡＮＥＴＨ，未僱用該外國籍人ＳＡ
    ＭＰＩＬＯ  ＪＡＮＥＴＨ等語。
四、經查，依據該外國籍人ＳＡＭＰＩＬＯ  ＪＡＮＥＴＨ於警訊所證：被告戊○○
    每次給付壹仟元予乙○○，再由乙○○交付二百元給該外勞；被告丙○○每次給
    付七百五十元予乙○○，再由乙○○交付二百元予外勞；被告甲○○每月給付一
    萬五千元予乙○○，再由乙○○交付三千元予該外勞等情，依該外國籍人ＳＡＭ
    ＰＩＬＯ  ＪＡＮＥＴＨ所證薪資給付方式，被告戊○○、丙○○、甲○○交付
    薪資之人係同案被告乙○○，再由乙○○將所得之薪資交付給該外國人ＳＡＭＰ
    ＩＬＯ  ＪＡＮＥＴＨ，是被告等辯稱渠等係僱用乙○○，應堪採信，則被告戊○○、丙○○主觀上僱用之人應為同案被告乙○○；雖本件查獲之外國籍人ＳＡ
    ＭＰＩＬＯ  ＪＡＮＥＴＨ於警訊時供述：由被告丁○○親自交付七百五十元薪
    資給伊等語；惟被告丁○○堅決否認給付薪資予該外國人，且同案被告乙○○亦
    堅稱僅有其一人到被告丁○○住處工作，參以該外國籍人於警訊時亦證稱本件被
    告丁○○係以電話聯絡乙○○，再由乙○○叫伊自行至該處工作等語，足認被告
    丁○○主觀上僱用之人亦為同案被告乙○○，被告戊○○、丙○○、丁○○於歷
    次警訊及偵審之陳述，均堅稱渠等僱用之人係同案被告乙○○，未僱用前開許可
    失效之外籍人士，同案被告乙○○亦坦承受僱於被告戊○○、丙○○、丁○○，
    被告戊○○、丙○○、丁○○與該外國籍人ＳＡＭＰＩＬＯ  ＪＡＮＥＴＨ之間
    應認並無聘僱之合意，雖由同案被告乙○○攜同該外國人至渠等住處工作，惟僱
    傭關係應係存在於被告乙○○與該外國人之間，自難令被告戊○○、丙○○、丁○○負違法聘僱外國人之刑責；此外復查無其他積極證據，足以證明被告戊○○
    、丙○○、丁○○三人有明知為外國人而非法聘僱之行為，既不能證明被告犯罪
    ，自應諭知被告無罪之判決。
據上論斷，應依刑事訴訟法第四百五十二條、第三百零一條第一項，判決如主文。
本案經檢察官董怡臻到庭執行職務。
中      華      民      國      九十      年     二    月    二十八     日
                                      臺灣臺北地方法院刑事第三庭
                                          法  官  吳  淑  惠
右正本證明與原本無異。
如不服本判決，應於判決送達後十日內向本院提出上訴狀 (應附繕本) ，上訴於臺灣
高等法院。
                                          書記官  林  淑  卿
中      華      民      國      九十      年     二    月    二十八     日


司法院資訊處製作；財團法人民間司法改革基金會備份。
